臺灣板橋地方法院交通事件裁定　　　 100年度交聲字第1811號
原處分機關　交通部公路總局臺北區監理所板橋監理站
異　議　人
即受處分人　曾裕誠
上列異議人即受處分人因違反道路交通管理處罰條例案件，對於
交通部公路總局臺北區監理所板橋監理站於民國100 年5 月31日
所為之板監裁字第裁41-C00000000號裁決處分，聲明異議，本院
裁定如下：
    主  文
異議駁回。
    理  由
一、原處分意旨略以：異議人即受處分人曾裕誠於民國100 年1
    月19日22時42分許，騎乘車牌號碼MFI-386 號重型機車，在
    新北市○○區○○街與互助街口，因有「駕車行經有燈光號
    誌管制之交岔路口闖紅燈」之違規，為新北市政府警察局海
    山分局新海派出所警員當場攔停舉發。嗣原處分機關乃依道
    路交通管理處罰條例第53條第1 項、第63條第1 項第3 款（
    裁決書漏載第3 款）規定，裁處受處分人罰鍰新臺幣（下同
    ）2,700 元，並記違規點數3 點。
二、聲明異議意旨略以：100 年1 月19日晚上，伊騎車過互助街
    轉陽明街口，在陽明街上騎車快到下一個路口時，因手機響
    了，故減速到路旁接聽電話，而在電話快講完時，突然有警
    察出現將伊攔下，並說伊違規闖紅燈。警察當場有開單舉發
    ，但伊自認無違規事實，故拒絕在紅單上簽名。事後伊未收
    到任何單據，不清楚怎麼申訴、異議，直至同年6 月1 日收
    到本件裁決書後，方即前往原處分機關請教相關事宜。本件
    舉發員警所載違規事實有誤，為此爰依法聲明異議云云。
三、按汽車駕駛人，行經有燈光號誌管制之交岔路口闖紅燈者，
    處1,800 元以上5,400 元以下罰鍰；汽車駕駛人有第53條情
    形者，除依原條款處罰鍰外，並記違規點數3 點，道路交通
    管理處罰條例第53條第1 項、第63條第1 項第3 款分別定有
    明文。
四、經查：
  (一)本件異議人即受處分人曾裕誠騎乘車牌號碼MFI-386 號重型
    機車，於上開時、地，因有「闖紅燈（左轉）」之違規，為
    新北市政府警察局海山分局新海派出所警員當場攔停舉發等
    情，有新北市政府警察局北警交字第C00000000 號舉發違反
    道路交通管理事件通知單影本、新北市政府警察局海山分局
    100 年6 月21日新北警海交裁字第1000027466號函各1 紙在
    卷可考。異議人雖以前揭情詞置辯，然查：證人即本件掣單
    員警游孟寧於本院調查時具結證稱：本件舉發通知單是伊簽
    發的；當時伊一直騎在陽明街上，陽明街的交通號誌燈是綠
    燈，伊看到有一台重型機車由互助街左轉陽明街，伊就在陽
    明街上迴轉，追趕該違規駕駛人，並將之攔停及告發。當時
    因只有異議人一台車輛，而伊之行向交通號誌是綠燈，所以
    伊很確定異議人是紅燈左轉。又因異議人當時違規事實很明
    顯，所以伊就沒有拍照。再於異議人表明拒簽收紅單時，伊
    有明確告知異議人應到案時間及處所等語（參見本院100 年
    8 月17日訊問筆錄），並有證人當庭繪製之舉發當時伊與異
    議人所在相對位置圖1 紙附卷可稽。而質以證人游孟寧為執
    行公務之人員，對於燈號變換及用路人是否違規，其觀察程
    度自較一般人更為專注，錯看或誤判之可能性較低，兼衡證
    人游孟寧業到庭簽立證人結文具結擔保其證述之真實性，在
    負擔偽證罪之心理處罰狀態下，證述受處分人經認定違規及
    舉發之經過，而依本件卷存證據資料並無何積極證據足資證
    明證人上述證述係屬虛偽，堪信證人之證言應為真實。此外
    ，舉發警員雖無提出系爭車輛闖紅燈違規當下之錄影帶或照
    片為憑，然一般交通違規行為多屬迅速、稍縱即逝及不可回
    復等特性，舉發機關或原處分機關若能提出更多之法定證據
    方法，例如人證、書證、物證等證據資料以供司法審查之交
    通法庭加以判斷該交通違規行為之存否，自屬允當，但若因
    上述交通違規行為特性而無法提供更多相關之書證、物證時
    ，則舉發警員於司法審查之訴訟程序上立於證人之地位而證
    述其當時親身目擊及見聞之交通違規行為經過，亦屬於法定
    證據方法之一之人證證述，於法亦不有違；又警員製單舉發
    交通違規案件，本質上係屬公務員依法執行職務之行為，如
    有構陷或為不實記載之行為，尚須負擔嚴厲之刑事責任，而
    本件查無其他證據顯示舉發警員有誤認或故意構陷之情事，
    自難以當場舉發之警員未提出舉發當時之車輛違規錄影帶或
    照片佐證，而異議人對該違規事實有所爭執，即認其所述不
    可採信。是依證人前開證述，本件異議人於上開時、地，確
    有「紅燈左轉」之違規事實，堪以認定。異議人空言否認有
    闖紅燈之情節，委不足採。
  (二)又異議人另辯稱：伊事後未收到任何單據，不清楚怎麼申訴
    、異議，直到同年6 月1 日收到裁決書後，才至原處分機關
    請教相關事宜云云。惟按行為人有違反道路交通管理處罰條
    例之情形者，應填製舉發違反道路交通管理事件通知單，並
    於被通知人欄予以勾記，其係當場舉發者，應填記駕駛人或
    行為人姓名、性別、出生年月日、地址、身分證統一編號及
    車主姓名、地址、車牌號碼、車輛種類。被查獲之駕駛人或
    行為人為受處分人時，應於填記通知單後將通知聯交付該駕
    駛人或行為人簽名或蓋章收受之；拒絕簽章者，仍應將通知
    聯交付該駕駛人或行為人收受，並記明其事由及交付之時間
    ；拒絕收受者，應告知其應到案時間及處所，並記明事由與
    告知事項，視為已收受，違反道路交通管理事件統一裁罰基
    準及處理細則第11條第1 項第1 款定有明文。查本件異議人
    拒簽收舉發通知單之事實為異議人所不爭執，而本件掣單員
    警游孟寧當場有告知異議人應到案時間及處所等事項，已如
    前述；且舉發通知單上亦註記有「無正當理由拒絕簽收，已
    告知應到案處所、日期」等字樣，此有該舉發違反道路交通
    管理事件通知單通知聯影本在卷可考，則本件異議人雖未簽
    收闖紅燈之罰單，惟舉發員警當場已告知異議人應到案時間
    及處所，並將之記明於舉發通知單上，則依上開規定，本件
    應視為異議人已收受該通知單。是異議人本可於罰單之應到
    案日期之前，繳納最低罰鍰，然因其未依限繳納罰鍰或到案
    陳述意見，故原處分機關依法提高罰鍰額度，自無違誤。
五、綜上所述，本件異議人前開違規事實，事證明確，原處分機
    關依道路交通管理處罰條例第53條第1 項、第63條第1 項第
    3 款規定，裁處異議人罰鍰2,700 元，並記違規點數3 點，
    核無違誤。本件異議人之異議為無理由，應予駁回。
據上論斷，應依道路交通事件處理辦法第18條，裁定如主文。
中    華    民    國    100     年    9   月     21   日
                    刑事第一庭  法  官  陳正偉
上列正本證明與原本無異。
如不服本裁定，應於裁定送達後五日內敘明抗告理由，向本院提
出抗告狀。
                                書記官  許慧禎
中    華    民    國    100     年    9   月     21   日